【裁判字號】    98,審簡上,44
【裁判日期】    980403
【裁判案由】    妨害公務
【裁判全文】
臺灣士林地方法院刑事判決            98年度審簡上字第44號
上  訴  人
即  被  告  甲○○
上列上訴人即被告因妨害公務案件，不服本院士林簡易庭中華民
國97年11月30日97年度士簡字第1702號第一審刑事簡易判決（臺
灣士林地方法院檢察署聲請簡易判決處刑書案號：97年度偵字第
1258 5號），提起上訴，本院管轄第二審之合議庭判決如下：
    主  文
原判決撤銷。
甲○○為違背公務員所施查封標示效力之行為，處有期徒刑參月
，如易科罰金以新臺幣壹仟元折算壹日。緩刑貳年，應於緩刑期
間付保護管束，並應向執行檢察官指定之公益團體提供80小時之
義務勞務。
    事  實
一、甲○○與乙○○原係夫妻，於民國97年1 月14日協議離婚，
    因甲○○未按雙方協議給付扶養費，乙○○遂依法向臺灣板
    橋地方法院聲請給付扶養費之強制執行，嗣該法院民事執行
    處書記官於97年9 月15日上午10時30分許，至臺北縣土城市
    ○○路○ 段35號豪得停車場，查封在場之債務人甲○○所有
    車牌1666-TJ 號自用小客車，標示後，遂交由債權人乙○○
    代保管，債務人甲○○不得為有礙執行效果之行為，乙○○
    即委由拖吊業將該車移至臺北縣汐止市○○路○ 段97之2 號
    龍耀車行停放，詎甲○○竟於同日16時許，進入龍耀車行內
    ，利用索取車上之衛星導航器之便，趁龍耀車行負責人陳明
    龍不注意之際，將上開自小客車逕行駛離，而為違背公務員
    查封該車查封標示效力之行為。
二、案經臺北縣政府警察局汐止分局報告臺灣士林地方法院檢察
    署檢察官偵查後聲請簡易判決處刑。
    理  由
一、首按證人乙○○及陳明龍於警詢中之證述，經檢察官及被告
    於本院審理中均同意有證據能力，本院依該等證人證述時之
    情況，認為適當，均認有證據能力，合先敘明。
二、上開犯罪事實，業據被告於本院準備程序及審理中坦承不諱
    ，核與證人乙○○及陳明龍於警詢中之證述相符，且有贓物
    認領保管單1 紙附卷可憑，復有臺灣板橋地方法院97年度執
    字第70648 號強制執行案件於97年9 月15日之查封筆錄及指
    封切影本各1 紙在卷可憑，應甚明確，而堪認定。
三、核被告所為，係犯刑法第139 條違背查封效力罪。公訴人雖
    指被告與某不詳姓名之成年男子共同犯上開罪，惟被告於本
    院98年3 月27日審理中堅詞否認，辯稱：因之前伊向錢莊借
    錢，對方要求加裝導航器，以利追蹤，而當天伊已將錢還清
    ，錢莊之男子是要取回導航器，並非與伊共同將車開走，本
    件是伊個人之行為等語，而證人陳明龍於警詢中亦證稱：一
    男子將導航器拆下後開其自己之車子離開，被告則不理會伊
    之阻止將1666-TJ 號自用小客車強行駛離等語（參見偵查卷
    第8 頁反面），且無其他積極證據足資證明被告與該不詳姓
    名之成年男子有犯上開違背查封效力罪之犯意聯絡及行為分
    擔，尚難遽認其2 人為共同正犯。原審認被告罪證明確，援
    引刑事訴訟法第449 條第1 項前段、第3 項、第454 條第2
    項，刑法第28條、第139 條、第41條第1 項前段，量處被告
    有期徒刑5 月，並諭知易科罰金之折算標準，固非無見，然
    被告應係單獨犯罪，而非與不詳姓名之成年男子共同犯上開
    罪，如上所述，原審仍論以共同正犯，尚有未洽；又刑法施
    行法第1 條之1 第1 項及第2 項前段係規定刑法分則所定罰
    金為新臺幣及提高之倍數，原審未予引用適用，亦有未合。
    被告以原審量刑過重，就其非共同正犯而言，非無理由，且
    原審判決又有如上可議之處，即屬無可維持，自應由本院予
    以撤銷改判。爰審酌被告因未能按時支付扶養費，遭法院查
    封其所有之自用小客車，而生取回使用之犯罪動機，其所採
    取之手段不當，損害法院代表國家公權力之行使，惟其犯後
    已坦承犯行，又已返還上開自用小客車予債權人乙○○，並
    其智識程度及生活狀況等一切情狀，量處如主文所示之刑，
    且諭知易科罰金之折算標準，以示懲儆。末查，被告未曾因
    故意犯罪受有期徒刑以上刑之宣告，此有臺灣高等法院被告
    前案紀錄表在卷可按，且係初犯，堪信被告經此刑之宣告後
    ，應知警惕而無再犯之虞，本院因認以暫不執行其刑為當，
    爰參酌公訴人之求刑及被告之意願，併予宣告緩刑2 年，用
    啟自新，並預防其再犯及使其回饋社會，緩刑期間應付保護
    管束，並應向執行檢察官指定之公益團體提供80小時之義務
    勞務，以上為緩刑宣告附帶之條件，依刑法第75條之1 第1
    項第4 款規定，違反上開之負擔情節重大，足認原宣告之緩
    刑難收其預期效果，而有執行刑罰之必要者，得撤銷緩刑之
    宣告。
據上論斷，應依刑事訴訟法第455 條之1 第1 項、第3 項、第36
9 條第1 項前段、第364 條、第299 條第1 項前段，刑法第139
條、第41條第1 項前段，刑法第74條第1 項第1 款、第2 項第5
款、第93條第1 項第2 款，刑法施行法第1 條之1 第1 項、第2
項前段，判決如主文。
本案經檢察官鄭堤升到庭執行職務。
中    華    民    國    98    年    4     月    3     日
                  刑事第一庭審判長法  官  雷雯華
                                  法  官  周明鴻
                                  法  官  王沛雷
以上正本證明與原本無異。
對於本判決不得上訴。
                                  書記官  陳麗津
中    華    民    國    98    年    4     月    3     日
附錄本案論罪科刑法條：
刑法第139條
損壞、除去或污穢公務員所施之封印或查封之標示，或為違背其
效力之行為者，處1 年以下有期徒刑、拘役或3 百元以下罰金。


司法院資訊處製作；財團法人民間司法改革基金會備份。
